【裁判字號】    98,交聲,2018
【裁判日期】    980805
【裁判案由】    違反道路交通管理處罰條例聲明異議
【裁判全文】
臺灣臺北地方法院交通事件裁定        98年度交聲字第2018號
原處分機關  臺北市交通事件裁決所
異  議  人
即受處分人  乙○○
上列異議人即受處分人因違反道路交通管理處罰條例案件，對於
臺北市交通事件裁決所中華民國九十八年四月三日所為之處分（
原處分案號：北市裁催字第裁二二─ＡＥＸ五二○三七○號），
聲明異議，本院裁定如下：
    主  文
原處分撤銷。
乙○○不罰。
    理  由
一、原處分意旨略以：本件異議人即受處分人（下稱受處分人）
    乙○○於民國九十八年一月八日下午四時四十分許，騎乘車
    牌號碼ＳＬ六─四一六號輕型機車，行經臺北市大同區○○○路二六四號前，因有不按遵行方向行駛之違規行為，經臺
    北市政府警察局大同分局建成派出所員警，以受處分人有違
    反道路交通管理處罰條例第四十五條第一款規定之行為掣單
    舉發，原處分機關並於九十八年四月三日，因受處分人逾越
    應到案期限六十日以上，以北市裁催字第裁二二─ＡＥＸ五
    二○三七○號裁決受處分人罰鍰新臺幣（下同）一千八百元
    ，並依同條例第六十三條第一項規定記違規點數一點等情。
二、聲明異議意旨略以：受處分人於九十六年十二月四日曾經遺
    失身分證及駕照，並於同年月七日到戶政事務所辦理遺失補
    發，其未於九十八年一月八日下午四時四十分騎乘車牌號碼
    ＳＬ六─四一六號輕型機車出現在南京西路，其駕照應係遭
    人冒用，請求撤銷對受處分人之處分等語。
三、按法院受理交通事件，準用刑事訴訟法之規定，道路交通管
    理處罰條例第八十九條前段定有明文，認定犯罪事實所憑之
    證據，雖不以直接證據為限，間接證據亦包括在內，然而無
    論直接證據或間接證據，其為訴訟上之證明，須於通常一般
    之人均不致有所懷疑，而得確信其為真實之程度者，始得據
    為有罪之認定，倘其證明尚未達到此一程度，而有合理之懷
    疑存在而無從使事實審法院得有罪之確信時，即應由法院為
    諭知被告無罪之判決，最高法院著有七十六年臺上字第四九
    八六號判例可參，揆諸前開說明，法院於審理行為人違反道
    路交通管理處罰條例案件，當踐行完畢調查證據之程序後，
    為事實之認定時，如就原處分機關所認定之行為人違規之事
    實仍有合理之訴訟上懷疑，而無法確信行為人確有該當於道
    路交通管理處罰條例各該處罰條文之構成要件事實時，此際
    即應依訴訟上之待證事實「倘有懷疑，則從被告之利益作解
    釋」之證據法則，作對受處分人有利之認定。
四、經查：
  (一)車牌號碼ＳＬ六─四一六號輕型機車之駕駛人，於九十八年
    一月八日下午四時四十分許，行經臺北市大同區○○○路二
    六四號前，因有不按遵行方向行駛之違規行為，經臺北市政
    府警察局大同分局建成派出所員警甲○○，以該駕駛人有違
    反道路交通管理處罰條例第四十五條第一款規定之行為掣單
    舉發，原處分機關於九十八年四月三日，以受處分人有上開
    違規行為，並逾越應到案期限六十日以上，而以北市裁催字
    第裁二二─ＡＥＸ五二○三七○號裁決受處分人罰鍰，並依
    同條例第六十三條第一項規定記違規點數一點等情，為受處
    分人所不爭執，並經證人甲○○到庭具結證稱：九十八年一
    月八日我在臺北市政府警察局大同分局建成派出所擔任警員
    ，當天執行交通違規的勤務，下午四時四十分我站在南京西
    路二六二巷路口執行路檢，二六二巷是靠近大同區的圓環，
    有一輛車牌號碼ＳＬ六─四一六號輕型機車逆向行駛過來，
    我站在二六二巷與二六四號之間，將機車欄停在南京西路二
    六四號前舉發等語（本院卷第二五頁反面參照）明確，復有
    臺北市政府警察局舉發違反道路交通管理事件通知單、原處
    分機關違反道路交通管理事件裁決書及臺北市政府警察局大
    同分局九十八年五月六日北市警同分交字第○九八三一○○
    八九○○號函在卷足憑，堪信為真實。
  (二)證人丙○○到庭證稱：車牌號碼ＳＬ六─四一六號輕型機車
    是我在九十二年三月份購買，車子掛我的名字，使用到約九
    十五、六年間，我就交給丁○○使用，丁○○是我老公的兒
    子，我交給他使用是因為他在臺北上班、打工需要騎車，目
    前這臺機車是由丁○○使用中，九十八年農曆年後我還有在
    臺北看到丁○○騎這輛機車，也有收到罰單，我不認識在庭
    的受處分人，也沒有將車牌號碼ＳＬ六─四一六號輕型機車
    交給受處分人使用等語（本院卷第二六頁參照）。證人丁○○到庭證稱：我從九十六年開始使用車牌號碼ＳＬ六─四一
    六號輕型機車到現在，是我阿姨丙○○交給我使用，這輛機
    車幾乎都是我在使用，沒有借給別人，我不認識受處分人，
    也沒有將這輛機車交給受處分人使用等語（本院卷第三九頁
    反面參照）。足認車牌號碼ＳＬ六─四一六號輕型機車自九
    十六年起迄今，均由證人丁○○騎乘使用，證人丙○○、丁○○均不認識受處分人，復未交付受處分人騎乘，受處分人
    自無可能於九十八年一月八日下午四時四十分許騎乘系爭機
    車，於臺北市大同區○○○路二六四號前，因有闖單行道之
    違規行為而遭警舉發。
  (三)觀諸本件舉發過程，證人甲○○證稱：因為機車是逆向違規
    ，我就請騎士出示行照、駕照，該名駕駛有出示駕照，但是
    沒有帶行照，我就查詢電腦，並詢問駕駛人這部車是誰的，
    駕駛人回答是他阿姨的，我在電腦中輸入車牌號碼，電腦顯
    示車籍資料，我按照電腦顯示的車籍資料填載在舉發單上，
    駕駛人回答的車主姓名跟我們查詢的車主姓名相同，車主地
    址也相同，我們就依法告發，我們按照駕駛人出示的駕照填
    載駕駛人姓名、年籍、地址在舉發單上，舉發單上收受通知
    聯者簽章欄是我拿筆出來，由駕駛人親自在上面簽名等語（
    本院卷第二六頁參照），足認本件違規之駕駛人，並未出示
    行照，即可以正確無訛提供系爭機車之車主姓名、地址，並
    稱呼車主丙○○為「阿姨」，受處分人與證人丙○○素不相
    識，業據認定如前，自無可能知悉本件車輛正確之車主姓名
    及地址，反觀證人丁○○到庭作證時，不斷稱呼丙○○為「
    阿姨」，恰與該違規駕駛人稱呼車主之方式相同，則本件違
    規駕駛人非受處分人一節，應堪認定。
  (四)查受處分人曾於九十六年十二月七日前往臺北市松山區戶政
    事務所換領身分證一節，有法務部戶役政連結作業系統一紙
    附卷可參（本院卷第十二頁參照），另經本院函請臺北市監
    理處提供受處分人駕照遺失補照記錄，經臺北市監理處函覆
    以：受處分人之普通重型機車駕照曾於九十六年十二月二十
    日遺失補照，有臺北市監理處九十八年六月十五日北市監駕
    字第○九八六一○○六六○○號函暨所附汽（機）車駕駛人
    異動登記書影本在卷足憑（本院卷第十九、二十頁參照），
    是以受處分人陳稱：我的身分證及駕照曾於九十六年十二月
    四遺失，而於同年月七日至戶政事務所辦理補發，本件違規
    應係有人持我遺失的駕照偽冒我的身分，並在舉發通知單上
    偽簽我的姓名等語，尚非虛言。
  (五)雖證人丁○○證稱：系爭機車曾經不見過，大約在九十八年
    農曆年前下午一、二點的時候，我要去牽車，我停在臺北市
    ○○街三四號旁邊的巷子，發現不見，我就回家拿證件準備
    出門報案，後來在下午三點，我又在本來停車的地方找到車
    子等語（本院卷第四十頁參照），惟查，本件為警舉發之時
    間在九十八年一月八日下午四時四十分許，依據證人丁○○
    所證之時間，斯時系爭機車已為其尋獲並騎乘使用，自不足
    以為不利於受處分人之認定。
五、綜上所述，本件並無積極證據足認受處分人有前述不按遵行
    方向行駛之行為，並使本院達到確信，則依無罪推定原則，
    自應作對受處分人有利之認定，而無法認定受處分人有原處
    分機關認定之違規行為。從而，原處分機關所為之裁決既有
    未合，本件異議自有理由，應由本院將原處分撤銷，改諭知
    受處分人不罰，以資適法。
據上論斷，應依道路交通案件處理辦法第二十條前段，裁定如主
文。
中    華    民    國    98    年    8     月    5     日
                  交通法庭    法  官  徐淑芬
以上正本證明與原本無異。
如不服本裁定，應於裁定送達後五日內向本院提出抗告狀。
                              書記官  劉郅享
中    華    民    國    98    年    8     月    5     日


司法院資訊處製作；財團法人民間司法改革基金會備份。
